【裁判字號】    97,交聲,463
【裁判日期】    971231
【裁判案由】    違反道路交通管理處罰條例聲明異議
【裁判全文】
臺灣新竹地方法院交通事件裁定         97年度交聲字第463號
異  議  人
即受處分人  甲○○
上列異議人即受處分人因違反道路交通管理處罰條例案件，對於
交通部公路總局臺北區監理所中華民國97年8月28日所為之處分
（原處分案號：北監自裁字第裁40-CG0000000號），聲明異議，
本院裁定如下：
    主  文
異議駁回。
    理  由
一、按駕駛人駕駛汽車，應遵守道路交通標誌、標線、號誌之指
    示，道路交通安全規則第90條前段定有明文。又道路交通標
    誌標線號誌設置規則第206條第5款第1目規定「圓形紅燈」
    之行車管制號誌係表示禁止車輛通行，並不得超越停止線或
    進入路口。如汽車駕駛人，行經有燈光號誌管制之交岔路口
    闖紅燈者，處新臺幣（下同）1,800元以上5,400元以下罰鍰
    ，道路交通管理處罰條例第53條第1項定有明文；且汽車駕
    駛人駕駛汽車違反道路交通管理處罰條例第53條規定者，除
    應依該條所規定之罰鍰處罰外，並應予記違規點數3點，道
    路交通管理處罰條例第63條第1項第3款亦定有明文。再行為
    人如係駕駛小型車闖紅燈行駛，而逾舉發違反道路交通管理
    事件通知單（下稱舉發單）上所載之應到案期限60日以上繳
    納罰鍰，經主管機關調查後仍認定其有上開違規行為者，依
    違反道路交通管理事件統一裁罰基準及處理細則第44條第1
    項及違反道路交通管理事件統一裁罰基準表之規定，需對該
    行為人處以5,400元之罰鍰，並記違規點數3點。
二、原處分意旨略以：本件異議人即受處分人甲○○於民國96年
    5月5日17時28分許，駕駛車號9K-1013號自用小客車，行經
    設有燈光號誌管制之臺北縣新店市○○路○段105巷口時，未
    遵守道路交通號誌之指示闖紅燈，經臺北縣政府警察局交通
    隊設置於該路口之闖紅燈兼自動測速照相設備拍攝2張採證
    照片，而由臺北縣政府警察局交通隊員警蔡澄潭逕行掣單舉
    發，經將舉發單送達予受處分人，受處分人逾96年6月23日
    應到案期限60日以上之97年7月14日始向原處分機關提出申
    訴，經原處分機關請舉發單位即臺北縣政府警察局調查結果
    ，仍認受處分人確有前述違規行為，原處分機關乃依道路交
    通管理處罰條例第53條第1項、第63條第1項第3款之規定及
    違反道路交通管理事件統一裁罰基準及處理細則第44條第1
    項暨違反道路交通管理事件統一裁罰基準表之規定，於97年
    8月28日從重裁處受處分人罰鍰5,400元，並依同條例第63條
    第1項第3款規定併予記違規點數3點。
三、異議人即受處分人甲○○固不否認於上開時地駕駛前揭車號
    之自用小客車行經前開地點，遭闖紅燈兼自動測速照相設備
    拍攝照片之事實，惟辯稱：舉發單所載違規時間係17時28分
    ，然舉發照片顯示為晚上所拍，經至氣象局查證，96年5月5
    日之日落時間為18時26分，亦說明若為17時28分的照片，應
    為白天而非夜間的景色，警方填寫舉發單時間顯有疏失；伊
    因駕車已超越停止線，燈號才變換為紅燈，並非一開始是紅
    燈即強行闖越，舉發照片無法說明伊係一開始即強行闖越，
    單憑1張過線紅燈照，無法舉證是搶黃燈還是闖紅燈，並提
    出中華民國96年日出日沒時刻表為憑云云。
四、經查：
  (一)臺北縣新店市○○路○段105巷口所設置之闖紅燈兼自動測速
    照相設備，係採用地面感應線圈測知所行駛之車道別，且以
    感應線圈之間距測得違規車輛當時所行駛之速度，並依行車
    管制號誌轉換成紅燈後始啟動照相設備。又闖紅燈兼自動測
    速照相設備拍攝照片上方黑色電腦數字第1行「0000 00-00-
    00」表示拍攝時間、日期，第2行「1Y39」表示第1車道，且
    於黃燈開亮3.9秒後開始亮紅燈，另「R031」、「R039」代
    表紅燈開亮3.1秒、3.9秒時遭拍攝車輛位置，第3行「087」
    表示該設備拍攝之違規車次，「0025」則係該路口編號、「
    V=39」則代表速度為時速39公里，此有志伸股份有限公司90
    年2月21日志字第01BA141號函附卷可參。比對卷附第1張採
    證照片，受處分人所駕駛之車號9K-1013號自用小客車於96
    年5月5日17時28分許，行經臺北縣新店市○○路○段105巷口
    ，超越停止線之際，係紅燈後3.1秒，第2張採證照片則顯示
    該車於紅燈後3.9秒仍以時速39公里行進，連續拍攝之2張採
    證照片間隔僅0.8秒，而受處分人所駕駛之上開車輛已以時
    速39公里之速度位移，此情核與臺北縣政府警察局於97年8
    月4日以北縣警交字第0970101904號函覆受處分人：「採證
    照片顯示該車於號誌轉換為紅燈3秒1時才超越停車止（駛壓
    感應線圈）被拍攝第1張相片，仍未煞停繼續以車速39公里
    前進為紅燈亮後3秒9再被儀器拍攝第2張相片，況號誌燈號
    之運轉由綠燈變黃燈需4秒再變紅燈，其間尚有足夠時間讓
    駕駛人採取煞停措施…，依據採證相片，其『駕車行經有燈
    光號誌管制之交岔路口闖紅燈』，違規行為極為明顯」等語
    相符，是受處分人既於紅燈亮後3.1秒超越停止線，且紅燈
    亮前已有黃燈警示，故其所辯伊因駕車已超越停止線，燈號
    才變換為紅燈，並非一開始是紅燈即強行闖越云云即無可採
    。
  (二)受處分人固以經至氣象局查證，96年5月5日之日落時間為18
    時26分，舉發單所載違規時間為17時28分，顯與舉發照片顯
    示為晚上所拍不符云云置辯。惟查，設於臺北縣新店市○○
    路○段105巷口之闖紅燈兼自動測速照相設備，係採國外認證
    方式為之，亦即荷蘭量測局檢驗認定，發有合格證書，並經
    我國駐荷蘭臺北代表處驗證文義無誤，此有經認證之合格證
    書及操作手冊在卷可憑；該設備復經志伸股份有限公司工程
    師楊錦明於96年3月7日進行維修保養，有該公司之維保紀錄
    在卷可稽，其正確性自堪憑信。且查：證人即開單告發受處
    分人之員警蔡澄潭於97年11月6日本院調查時以具結擔保其
    陳述之真實性並在負擔偽證罪之心理處罰狀態下證稱：本件
    是劉耀仁警員去外面採證回來我填單的，我有把當天上午及
    下午1點58分開始到晚上11點28分的照片調出來，時間運作
    正常，但是因為當天下午4點開始下雨，天就已經變黑，我
    認為舉發的時間沒有問題，只是因為下雨天，照片才看起來
    像晚上，舉發日期前後並沒有發現自動測速兼闖紅燈採證設
    備有時間設定錯誤的情形等語明確（見本院卷第24-25頁之
    97年11月6日訊問筆錄），並提出當日該闖紅燈兼自動測速
    照相設備連續拍攝之舉發相片1疊為憑。按證人蔡澄潭乃為
    原處分機關所認定受處分人有前開違規行為之原證人，其並
    到庭在本院法官面前以言詞證述本件訴訟上之待證事實－即
    受處分人有前開違規事實，本院由其上開證述已得有受處分
    人確有上開違規行為之心證，且於本件卷存證據資料內並無
    任何積極證據足以證明證人蔡澄潭上開陳述係屬虛偽，亦無
    有足以令人顯信其證述為不可採之品性證據或前科證據存在
    ，本院自不得僅以證人為本件開單告發受處分人之員警而全
    盤抹煞其在訴訟上所具有之原證人資格。且交通警察掣單舉
    發違反道路交通管理處罰條例所列之違規事實，本質上為行
    政處分，係公務員基於職務上之權力，依法就特定之具體事
    件所為之具公法上效果之單方面行政行為，基於公務員為公
    法上行為具有公信力之原則，該行政行為當可被推定為真正
    ，其據以依法處分之事實認定亦為正確無誤。況依證人蔡澄
    潭之證詞可知受處分人所駕車輛遭拍攝照片時因下雨致天色
    昏暗，該闖紅燈兼自動測速照相設備自動啟動閃光功能致拍
    攝物體以外景色在照片中顯示色澤較為陰暗，亦為合理判斷
    ，是受處分人上開辯解亦不足採。
五、綜上所述，受處分人所駕駛之車輛確有在前揭時地行經有燈
    光號誌管制之交岔路口闖紅燈之違規行為，原處分機關依道
    路交通管理處罰條例第53條第1項、第63條第1項第3款及違
    反道路交通管理事件統一裁罰基準表之規定，裁處受處分人
    罰鍰5,400元，並予記違規點數3點，核無違誤，受處分人之
    異議為無理由，自應將其異議駁回。
據上論斷，應依道路交通案件處理辦法第19條，裁定如主文。
中    華    民    國    97    年    12    月    31    日
                  交通法庭法  官  吳靜怡
以上正本證明與原本無異。
如不服本裁定，應於裁定送達後5日內向本院提出抗告狀。
中    華    民    國    98    年    1     月    6     日
                          書記官  劉亭筠


司法院資訊處製作；財團法人民間司法改革基金會備份。
